臺灣高等法院臺南分院刑事判決
110年度上易字第63號
上  訴  人  臺灣臺南地方檢察署檢察官廖羽羚
被      告  嚴建民


                    (仁德戶政)                                              居臺南市○○區○○街00號0樓之0
上列上訴人因被告涉犯侵占案件，不服臺灣臺南地方法院109年
度易字第534號中華民國109年7月29日第一審判決（起訴案號：
臺灣臺南地方檢察署108年度偵字第18200號），提起上訴，本院
判決如下：
    主  文
上訴駁回。
    理  由
一、公訴意旨略以：被告於民國108年6月13日至6月底之間某日
    ，在台南市南區國民路上某處，拾得曾謝麗月所有之支票1
    紙（票據號碼：QD0000000，票面金額：新台幣6萬元，發票
    日：108年7月19日，該票據為曾謝麗月交付其子曾偉福收執
    ，曾偉福於108年6月13日在台南市南區國民路上某處遺失）
    ，予以侵占入己，並於108年6月底某日交付給朋友吳青龍（
    吳青龍經檢察官起訴收受贓物罪嫌，經本院以109年度上易
    字第519號判決侵占遺失物罪刑確定），吳青龍屆期於108年
    7月19日將該票據持往第三信用合作社提示，因曾偉福已申
    報遺失票據而遭止付，經警循線查獲上情，因認被告涉犯刑
    法第337條侵占遺失物罪嫌。
二、按犯罪事實應依證據認定之，無證據不得認定犯罪事實；不
    能證明被告犯罪者，應諭知無罪之判決，刑事訟訴法第154
    條第2項、第301條第1項分別定有明文。刑事訴訟法第161條
    第1項明定檢察官就被告犯罪事實，應負舉證責任，並指出
    證明之方法，倘其所提出之證據，不足為被告有罪之積極證
    明，或其指出證明之方法，無從說服法院以形成被告有罪之
    心證，基於無罪推定之原則，亦應為被告無罪判決之諭知。
三、檢察官認為被告涉犯侵占遺失物罪嫌，無非係以吳青龍供稱
    ：其所提示系爭支票，是來自被告所交付等語為其依據。
四、被告於偵查中到案，堅詞否認有何侵占遺失物犯行，辯稱：
    我沒有見過系爭支票，也沒有將系爭支票交給吳青龍拿去提
    示，我在4、5年前曾與吳青龍打架，之後很少去找吳青龍等
    語（偵查卷第42頁）。
五、經查：
　㈠系爭支票原為曾謝麗月所有，曾謝麗月交付其子曾偉福收執
    ，曾偉福於108年6月13日在台南市南區國民路上某處遺失。
    嗣吳青龍於108年7月19日將該票據持往第三信用合作社提示
    ，因曾偉福已申報遺失票據而遭止付等情，業據曾偉福、吳
    青龍證述在卷，並有遺失票據申報書、掛失止付票據提示人
    資料查報表、票據掛失止付通知書、系爭支票正反面影本、
    台灣票據交換所退票理由單影本在卷可參，此部分事實堪先
    認定。
　㈡吳青龍於偵查中雖然證稱：被告在108年6月底到我永康家中
    拿系爭支票給我，拜託我領的，被告跟我說支票是朋友交給
    他的，我沒有多問他細節等語（偵查卷第34頁）。然查：
　⒈證人之陳述，往往因受其觀察力之正確與否，記憶力之有無
    健全，陳述能力是否良好，以及證人之性格如何等因素之影
    響，而具有游移性；其在一般性之證人，已不無或言不盡情
    ，或故事偏袒，致所認識之事實未必與真實事實相符，故仍
    須賴互補性之證據始足以形成確信心證；而在對立性之證人
    （如被害人、告訴人）、目的性之證人（如刑法或特別刑法
    規定得邀減免刑責優惠者）、脆弱性之證人（如易受誘導之
    幼童）或特殊性之證人（如秘密證人）等，則因其等之陳述
    虛偽危險性較大，為避免嫁禍他人，除施以具結、交互詰問
    、對質等預防方法外，尤應認有補強證據以增強其陳述之憑
    信性，始足為認定被告犯罪事實之依據（最高法院104年度
    台上字第3178號、102年度台上字第1566號判決意旨參照）
    。 　
　⒉吳青龍係提示系爭支票之人，有可能係第一手非法取得系爭
    支票之人，此由吳青龍經檢察官起訴收受贓物罪嫌後，嗣經
    本院以109年度上易字第519號判決判處其侵占遺失物罪刑確
    定乙節（本院卷第59頁判決書參照），可以得證，因此吳青
    龍乃有可能為了推卸自己的責任，而任意推說系爭支票是被
    告所交付，吳青龍對於被告而言，乃係具有明顯利害衝突的
    證人，其證言自需要求其他積極的補強證據佐證，方能令人
    相信所述為真。然檢察官迄今均未提出其他積極的證據，佐
    證吳青龍所述為真，則本件除吳青龍之供述外，別無任何證
    據足資證明系爭支票確實是被告所拾獲並予以侵占，被告的
    犯行即屬無法證明，而應為無罪之諭知。
　㈢檢察官上訴雖主張：被告於88年起至109年10月間均有竊盜前
    科（有被告前科紀錄在卷可參），可見被告的經濟能力不佳
    ，容有犯下本案的動機云云。然被告的前科紀錄，僅能證明
    被告過往曾經有過這些犯行，不能證明被告本案的犯行，被
    告的經濟能力不佳，不代表就會觸犯本案，更何況，如果依
    照檢察官的論點，被告拾獲本案支票後，照理說應該自己持
    往提示兌現，方能取得票款，何需交給吳青龍提示！因此，
    檢察官上訴的理由甚為牽強，並不可採。　
六、原審審理後，基於上開說明，諭知被告無罪，其認事用法並
    無違誤，檢察官仍執上開情詞提起上訴，請求本院撤銷原審
    判決，改判決被告有罪云云，並無理由，應予駁回。
七、被告經合法傳喚，無正當理由不到庭，爰不待其陳述逕行判
    決。
據上論斷，應依刑事訴訟法第371 條、第368 條，判決如主文。
本案經檢察官盧駿道提起公訴，檢察官林志峯到庭執行職務。
中　　華　　民　　國　　110 　年　　4 　　月　　7　　日
                  刑事第五庭    審判長法　官  黃國永
                                      法　官  翁世容
                                      法　官  蔡川富
以上正本證明與原本無異。
不得上訴。
　　　　　　　　　　　　　　　　　　　書記官  黃心怡
中　　華　　民　　國　　110 　年　　4 　　月　　7 　　日